臺灣新北地方法院刑事裁定　　　　　　106年度聲判字第155號
聲　請　人　蘇志榳　新北市○○區○○路0段000巷0弄00號5樓
代　理　人　蘇奕全律師
被　　　告　甲○○



上列聲請人因被告涉嫌偽造文書等案件，不服臺灣高等法院檢察
署檢察長駁回再議之處分（106 年度上聲議字第7607號，原不起
訴處分案號：106 年度偵字第25042 號），聲請交付審判，本院
裁定如下：
    主  文
聲請駁回。
    理  由
一、原告訴意旨略以：被告甲○○與聲請人即告訴人蘇志榳（下
    稱聲請人）原係男女朋友，詎被告於民國105年4、5月交往
    期間，以其有使用悠遊卡之需求云云為由，騙取聲請人申辦
    之華南商業銀行股份有限公司（下稱華南銀行）卡號0000
    00000000xxxx號晶緻悠遊聯名卡（下稱華南信用卡，卡號詳
    卷），又以其帳戶遭父母凍結，無錢赴美就醫云云為由，騙
    取聲請人申辦之台北富邦商業銀行股份有限公司（下稱富邦
    銀行）卡號000000000000xxxx號MASTER白金卡（下稱富邦信
    用卡，卡號詳卷）後，竟基於行使偽造私文書之犯意，於10
    5年5、6月間陸續持卡冒名聲請人消費共計新臺幣（下同）3
    萬1,929元（華南信用卡部分）、7萬1,948元（富邦信用卡
    部分），且在部分消費簽帳單上偽造「蘇志榳」之署名，表
    示聲請人同意依其所載金額付款之意，並持交予店員而行使
    之，足生損害於聲請人，因認被告涉有刑法第216條、第210
    條之行使偽造私文書罪嫌等語（本院按：原告訴意旨並未就
    刑法第339條之詐欺罪提出告訴）。
二、原不起訴處分意旨略以：
  ㈠被告於105 年5 、6 月間，分別持聲請人前揭華南信用卡及
    富邦信用卡  消費共3 萬1,929 元、7 萬1,948 元，並在部
    分簽帳單上署名「蘇志榳」之事實，為被告供承在卷，核與
    聲請人指訴情節大致相符，並有華南銀行105 年5 、6 月份
    信用卡消費明細帳單、富邦銀行信用卡消費明細及帳單、簽
    帳單影本、財團法人聯合信用卡處理中心106 年6 月5 日聯
    卡會計字第1060000677號函暨所附簽帳單影本在卷可考，固
    可認定，然查：
  ⒈被告辯稱其當時與聲請人為男女朋友，其受限於學生身分不
    能申辦信用卡，然有些消費持信用卡會有優惠，其便告知聲
    請人要以上開信用卡消費，而非以需要使用悠遊卡為由騙聲
    請人，且上開信用卡為聲請人親自交付，並說先拿去用之後
    再將卡費給聲請人，亦未約定何時歸還，嗣其於105 年7 月
    間與聲請人分手後，就將所有信用卡還給聲請人等語，核與
    聲請人於偵訊時稱：我有將上開信用卡交給被告使用，被告
    說卡費部分會再還我，但沒有約定上開信用卡的歸還日期等
    語大致相符，是被告辯稱其係經聲請人同意或授權而持有上
    開信用卡一節，並非無稽，則聲請人之指訴是否全然屬實，
    已有可疑。
  ⒉聲請人前於另案105 年度偵字第30936 號案件偵訊時，即坦
    承因被告有購物需求，其便將所申辦之玉山商業銀行股份有
    限公司卡號000000000000xxxx號信用卡（下稱玉山信用卡，
    卡號詳卷）交予被告消費共計7,929 元，並已由被告父母清
    償款項，足見聲請人確有出借其信用卡供被告消費使用之相
    處模式，則被告辯稱本案信用卡消費係經聲請人同意等語，
    尚非全屬無稽。
  ⒊聲請人雖提出105 年5 、6 月份之信用卡帳單明細，佐證被
    告盜刷其上開信用卡之指訴，然如被告未經聲請人同意或授
    權而擅自使用上開信用卡，則聲請人於接獲上開信用卡帳單
    明細時應可即時察覺，惟聲請人遲至106 年5 月8 日始具狀
    提出本件偽造文書等罪嫌之告訴，此有刑事告訴狀附卷可參
    ，聲請人為何於時隔約1 年後提出告訴，實有疑義。
  ⒋被告之母黃文靜業於105 年6 月17日匯款17萬853 元至聲請
    人申辦之玉山銀行帳戶一節，有新北市中和地區農會匯款申
    請書、存摺存款封面在卷可證，尚難認被告有何逃避支付本
    案信用卡消費費用之不法所有意圖。
  ㈡綜上所述，因被告與聲請人曾為男女朋友，且聲請人有出借
    信用卡供被告消費之相處模式，自難遽認被告涉有詐欺、偽
    造文書之犯行。本案復查無其他積極證據，足認被告有告訴
    意旨所指偽造文書、詐欺犯行，本諸「罪證有疑，利歸被告
    」原則，應認被告犯罪嫌疑不足。
三、駁回再議意旨略以：
    聲請再議意旨雖稱被告曾向聲請人表示被告是有錢人家的小
    孩，住在美麗華飯店旁大樓，父母長期在美國工作等等，使
    聲請人誤信被告。被告辯解均無證據可以證明屬實，依聲請
    人與被告間通訊軟體「LINE」對話紀錄可知，被告許多話都
    不實，其父母均在臺灣，被告騙稱多筆刷卡消費係其弟妹所
    為，然實係被告所為等。惟經核閱聲請人所提出之「LINE」
    對話紀錄節本，被告或係爭執聲請人所質疑事項；或係推諉
    應付；並無直承有盜刷情事。反而，聲請人於106 年6 月7
    日應原檢察官訊問時自承華南、富邦信用卡均係其交由被告
    使用，並無約定歸還日期等語。另聲請人於另案陳稱將玉山
    信用卡交由被告使用消費7,929 元等語，是聲請人既將信用
    卡授權被告使用，自無偽造文書及詐欺可言，何況被告之母
    黃文靜業於105 年6 月17日匯款17萬853 元至聲請人申辦之
    玉山銀行帳戶清償簽帳款。末則聲請人授權被告使用其名義
    信用卡，乃緣於被告稱消費能力不便等語，核與被告與聲請
    人交往時所稱家庭狀況云云，並無直接因果關係，無法執此
    指被告犯詐欺取財罪嫌。是再議所執理由或係原檢察官已調
    查明確，且在不起訴處分書中敘明不採理由之空泛陳詞；或
    係聲請人個人主觀臆測之詞，均不足據以指原不起訴處分有
    何違法或不當之處，再議屬無理由。
四、聲請交付審判意旨則略以：
    聲請人同意被告使用華南信用卡，係因被告稱其需使用悠遊
    卡功能，聲請人即基於此緣由將信用卡借予被告，並非同意
    被告得未經其同意，自由將之使用於其他消費用途，亦非同
    意該模式得適用於聲請人其餘信用卡。再者，僅以聲請人同
    意將具悠遊卡功能之信用卡借予被告使用，即認聲請人與被
    告間具此消費之相處模式，實無確切之關聯，原不起訴處分
    未考量本案特殊性，逕以被告已由第三人還款而反推其於盜
    用聲請人信用卡時無不法所有之意圖，顯有違經驗及論理法
    則等語。
五、刑事訴訟法第258 條之1 規定告訴人得向法院聲請交付審判
    ，考其立法意旨，係法律對於「檢察官不起訴或緩起訴裁量
    權」制衡之外部監督機制，此時，法院之職責僅就檢察官所
    為不起訴或緩起訴之處分是否正確加以審查，藉以防止檢察
    機關濫權，先予敘明。經查：
  ㈠依聲請人於偵訊時證稱：華南信用卡是我於105 年4 月間，
    在我板橋住處交給被告，富邦信用卡是我於105 年5 月23日
    ，在新北市板橋區文化路「路易莎咖啡」店內交給被告等語
    （見106 年度他字第3039號卷〈下稱他字卷〉第21頁正反面
    ），可知華南、富邦信用卡均係由聲請人交予被告而同意其
    使用。
  ㈡至聲請人雖指稱其係因被告謊稱有使用悠遊卡功能及赴美就
    醫之需求云云，始受騙分別提供華南、富邦信用卡予被告使
    用等語，惟依聲請人提出其與被告間之105 年5 月6 日「LI
    NE」對話紀錄略以（見106 年度上聲議字第7607號卷第14頁
    ）：
  「聲請人：你有拿我的華南信用卡嗎？
    被  告：卡在我們家呀。
    聲請人：你說我的華南信用卡在你家？
    被  告：上次說要悠遊卡，你說自己拿一張。
    聲請人：嗯嗯。
    被  告：我只知道華南是悠遊卡，就拿他了。
    聲請人：我以為掉了。」
    可知聲請人於105 年5 月6 日即明知其華南信用卡為被告持
    有中，而該信用卡自該日至105 年5 月21日間仍持續有消費
    紀錄發生，有華南銀行105 年6 月份信用卡消費明細帳單在
    卷可參（見他字卷第7 頁），堪認聲請人對被告持華南信用
    卡消費一節，應有事前概括同意，而非限制於悠遊卡用途，
    否則聲請人大可掛失停用該信用卡，以免被告繼續持用消費
    ，是聲請人之所以向被告為上開確認，應係避免信用卡遺失
    遭陌生人盜用而已，尚難認被告有聲請人此部分所指之詐欺
    犯行。
  ㈢另就富邦信用卡部分，聲請人於偵訊時雖指稱：被告說要去
    美國就醫，且帳戶遭父母凍結無法使用，我交給他時有說在
    美國的消費項目要告訴我等語（見他卷第21頁背面），然為
    被告於偵訊時所否認（見他字卷第50頁背面），且綜觀上開
    「LINE」對話紀錄全部內容，均未見被告向聲請人表示需要
    在美國就醫時使用富邦信用卡消費等語，自難僅以聲請人單
    一指訴，逕認被告確有其所指之上述施用詐術行為。
  ㈣從而，聲請人之上揭華南、富邦信用卡，既均係經其交付或
    同意被告取走使用，而非被告私自盜用，且被告持華南信用
    卡消費亦獲有聲請人事前概括同意，至於富邦信用卡部分，
    復無從依現存卷證認其有對聲請人施用詐術，是被告言行固
    非無可議之處，但難認其所為即該當於偽造私文書罪或詐欺
    取財罪。
六、綜上所述，原不起訴處分及駁回再議處分所為結論，核屬適
    當，未有濫權之情。因無得據以裁定交付審判之事由存在，
    則本案聲請為無理由，應依刑事訴訟法第258 條之3 第2 項
    前段，裁定如主文。
中    華    民    國   107    年    3     月    31    日
                  刑事第十四庭  審判長法  官  藍海凝
 
                                      法  官  楊朝舜
 
                                      法  官  吳智勝  
上列正本證明與原本無異。
本裁定不得抗告。
                                      書記官  屠衛民
中    華    民    國   107    年    4     月    2     日